臺灣苗栗地方法院刑事判決
111年度交訴字第31號
公  訴  人  臺灣苗栗地方檢察署檢察官
被      告  李並軒


上列被告因肇事逃逸案件，經檢察官提起公訴（111年度偵字第8
24號），被告於本院準備程序進行中就被訴事實為有罪之陳述，
經本院告知簡式審判程序之旨，並聽取當事人之意見後，本院合
議庭裁定由受命法官獨任進行簡式審判程序，判決如下：
    主    文
李並軒犯駕駛動力交通工具發生交通事故致人傷害逃逸罪，處有
期徒刑柒月。
    犯罪事實
一、李並軒於民國110年10月24日（起訴書誤載為25日）下午4時2
    9分許，駕駛車牌號碼000-0000號自用小客車，沿苗栗縣頭份市
    中華路由北往南方向行駛，途經中華路221號對面時，疏未注
    意超車時應於前車左側保持半公尺以上之間隔超過，即貿然
    超越前方由黎氏碧泉騎乘直行並搭載邱俊翔之車牌號碼000-
    000號普通重型機車，因而擦撞該車，致黎氏碧泉、邱俊翔
    人車倒地，黎氏碧泉受有左鎖骨骨折、左眉撕裂傷、左手及
    左膝擦挫傷之傷害，邱俊翔受有雙手、右臉頰、左膝及左腳
    擦挫傷之傷害（涉犯過失傷害罪嫌部分，業據黎氏碧泉、邱
    俊翔於偵查中撤回告訴，由臺灣苗栗地方法院檢察署檢察官
    另為不起訴處分確定）。詎李並軒於發生交通事故後，知悉
    車禍發生，已預見黎氏碧泉、邱俊翔可能因此致傷，竟未採
    取救護、報警或其他必要措施，亦未經其等同意，且未留下
    連絡方式，而基於駕駛動力交通工具發生交通事故致人受傷
    而逃逸仍不違背其本意之不確定故意，逕行駛離現場而逃逸
    。嗣經警調閱監視錄影畫面循線查悉上情。
二、案經黎氏碧泉、邱俊翔訴由苗栗縣警察局頭份分局報告臺灣
    苗栗地方檢察署檢察官偵查起訴。
    理    由
一、認定犯罪事實所憑證據及其理由
　　訊據被告李並軒對上開犯罪事實於偵訊、審理中坦承不諱（
    見臺灣苗栗地方檢察署111年度偵字第824號卷，下稱偵卷，
    第114至115頁；本院卷第31、36、38頁），核與證人即告訴
    人黎氏碧泉、邱俊翔於警詢、偵訊中證述之情節均大致相符
    （見偵卷第35至49、114頁），並有道路交通事故現場圖、
    道路交通事故調查報告表㈠、㈡、車輛詳細資料報表、為恭紀
    念醫院乙種診斷證明書、交通事故和解書、監視錄影畫面翻
    拍及現場照片在卷可稽（見偵卷第51至61、67至101、105頁
    ；本院卷第59頁至第65頁），足認被告之自白確與事實相符
    ，堪可採信。本案事證明確，被告犯行洵堪認定，應予依法
    論科。
二、論罪科刑
　㈠核被告所為，係犯刑法第185條之4第1項前段之駕駛動力交通
    工具發生交通事故致人傷害逃逸罪。
　㈡駕駛動力交通工具發生交通事故致人傷害逃逸罪，既列公共
    危險章內，自應以社會公安之法益為重，故被告縱令駕車肇
    事導致告訴人等2人分別成傷，且未經救援即擅自逃逸，其
    所侵害者屬單一社會法益，而無依刑法第55條前段論以一行
    為觸犯數罪名之想像競合犯裁判上一罪關係可言（臺灣高等
    法院暨所屬法院102年法律座談會刑事類提案第16號研討結
    果意旨參照），併此敘明。
　㈢公訴意旨固認被告構成累犯並應加重其刑，然就被告構成累
    犯之事實及應加重其刑之事項，未具體指出證明方法（見本
    院卷第38頁），依最高法院110年度台上大字第5660號裁定
    意旨，無從論以累犯及依累犯規定加重其刑，惟仍就被告可
    能構成累犯之前科，列為刑法第57條第5款所定「犯罪行為
    人之品行」之量刑審酌事項。
　㈣犯前項之罪，駕駛人於發生交通事故致人死傷係無過失者，
    減輕或免除其刑，刑法第185條之4第2項前段定有明文。又
    汽車超車時，應依下列規定：五、……超越時應顯示左方向燈
    並於前車左側保持半公尺以上之間隔超過，行至安全距離後
    ，再顯示右方向燈駛入原行路線，道路交通安全規則第101
    條第1項第5款定有明文。查本案交通事故發生時係天候晴、
    日間自然光線、柏油路面乾燥無缺陷、道路無障礙物、視距
    良好乙節，有道路交通事故調查報告表㈠在卷可稽（見偵卷
    第59頁），難認有不能注意之情事。詎被告超車時擦撞前方
    由告訴人黎氏碧泉騎乘直行之機車，足認被告未注意應於前
    車左側保持半公尺以上之間隔超過，顯見其未遵守上開交通
    規則，發生本案交通事故致告訴人等受有傷害，當有應注意
    、能注意而不注意之情事，確有過失甚明，自無刑法第185
    條之4第2項前段減輕或免除其刑規定之適用。
　㈤爰以行為人之責任為基礎，審酌被告於交通事故發生後罔顧
    傷者即告訴人等之生命、身體安全，逕行駕車逃逸，所為實
    不足取，兼衡其前於5年內因不能安全駕駛案件受徒刑易科
    罰金執行完畢，有臺灣高等法院被告前案紀錄表在卷可稽，
    再犯本案之罪，足見其對於刑罰之反應力顯然薄弱，與犯罪
    之動機、目的、手段、情節、告訴人等所受傷勢，及坦承犯
    行、於偵查中已與告訴人等以新臺幣（下同）20萬元成立和
    解之態度，有交通事故和解書在卷可稽（見偵卷第53頁），
    暨自述高職畢業之智識程度、以氣體販售為業、月入約35,0
    00元、尚有雙親及兒子需照顧扶養之生活狀況等一切情狀（
    見本院卷第38至39頁），量處如主文所示之刑，以示懲儆。
據上論斷，應依刑事訴訟法第273條之1第1項、第299條第1項前
段，判決如主文。
本案經檢察官姜永浩提起公訴，檢察官蕭慶賢到庭執行職務。
中　　華　　民　　國　　111 　年　　6 　　月　　28　　日
                 刑事第二庭    法  官  魏正杰
以上正本證明與原本無異。　　　　　　　　　　　　　　　　如不服本判決應於收受判決後20日內向本院提出上訴書狀，並應敘述具體理由。其未敘述上訴理由者，應於上訴期間屆滿後20日內向本院補提理由書(均須按他造當事人之人數附繕本)「切勿逕送上級法院」。告訴人或被害人如對本判決不服者，應具備理由請求檢察官上訴，其上訴期間之計算係以檢察官收受判決正本之日期為準。　　　　　　　　　　　　　　　　　　　　　　　　　　　　　　　　　　　     　書記官　巫  穎
中　　華　　民　　國　　111 　年　　6 　　月　　28　　日

附錄論罪科刑法條：
中華民國刑法第185條之4
駕駛動力交通工具發生交通事故，致人傷害而逃逸者，處6月以
上5年以下有期徒刑；致人於死或重傷而逃逸者，處1年以上7年
以下有期徒刑。
犯前項之罪，駕駛人於發生交通事故致人死傷係無過失者，減輕
或免除其刑。